最高法院刑事判決　　　　　　九十六年度台上字第三○二一號
上　訴　人　甲○○
選任辯護人　郭常錚律師
上　訴　人　乙○○
上列上訴人等因違反毒品危害防制條例案件，不服台灣高等法院
台南分院中華民國九十六年二月二十七日第二審判決（九十五年
度上訴字第一三三四號，起訴案號：台灣台南地方法院檢察署九
十五年度偵字第六二九○號、第九七二九號），提起上訴，本院
判決如下：
    主  文
原判決撤銷，發回台灣高等法院台南分院。
    理  由
本件原判決認定：上訴人甲○○意圖營利，或單獨，或與上訴人
乙○○基於共同販賣第一級毒品海洛因營利之概括犯意，自民國
九十五年二月間起至同年四月六日止，以其所有如原判決附表（
下稱附表）二所載之行動電話，供為販賣第一級毒品海洛因之聯
絡工具，於附表一所載之時、地，或單獨一人，或與乙○○基於
共同犯意之聯絡，販賣第一級毒品海洛因予附表一所載之人及其
他不詳姓名之人，而有如附表一所載之販賣毒品所得；另乙○○
則於附表一編號一、四、五、六、七之時、地與甲○○共同販賣
第一級毒品海洛因予附表一所載之人，而有如附表一編號一、四
、五、六、七所載之販毒所得。嗣於同年四月六日下午四時許，
乙○○在台南縣永康市西勢國小側門旁，欲與簡海寅為毒品交易
時，經警當場查獲等情。因而撤銷第一審之科刑判決，改判仍論
處上訴人等共同連續販賣第一級毒品罪刑，固非無見。
惟查：(一)、甲○○於偵查中經訊以：「這些毒品何來？」時，供
稱：「後來都是向『姐仔』買的，至於聯絡方式要看我手機才知
道」（見偵字第六二九○號卷第六九頁），嗣經檢察官將上訴人
等發交台南縣警察局善化分局調查之警詢中，甲○○就其販賣之
海洛因來源供稱：「我是於九十五年四月四日凌晨，在台南縣永
康市龍潭里綽號『姐仔』之女子住所（我可帶同警方前往），向
一名綽號『姐仔』之女子所購買。我是購買來自己吸食及轉賣用
途」、「我不知道『姐仔』之女子之真實年籍，也有人叫她『二
齒』，特徵為花臉、微胖、不高，駕駛一部紅色自小客車」、「
（你向綽號『姐仔』之女子購買幾次毒品？於何時？在何地購買
毒品？每次交易數量及價錢為何？）約購買三次海洛因毒品，每
次約（新台幣，下同）十四萬元」（見前引卷第四二頁），乙○
○亦同時供稱：「我知道甲○○之毒品來源是向一位綽號『二齒
』（我稱呼她為姐仔）之女子所購買的」、「她大約四十餘歲、
操台語口音、微胖身材，但他正確姓名、地址我不清楚，但我知
道她住台南縣永康市龍潭一帶」、「（警方當天所查扣之毒品來
源為何？）均是綽號『二齒』之女子販賣給甲○○的」（見前引
卷第四四至四六頁）；復於偵查中甲○○經訊以：「九十五年五
月四日善化分局借提你外出查訪妳毒品上游『姐仔』查訪結果為
何？」時，供稱：「我有帶警方到『姐仔』永康市龍潭租屋處告
知她販毒地點及方式，『姐仔』都是跟我電話相約，再到租屋處
附近拿毒品給我……。而現在『姐仔』下落無法確定，因為我被
查獲已經見報她已經逃逸，我知道『姐仔』上手有很大毒品供應
量有幾斤實力，『姐仔』外號叫『二齒』，卷內陳正昆都會與『
姐仔』聯絡，可調通聯紀錄查知」，乙○○在同日偵查中經訊以
：「九十五年五月四日善化分局借提你外出查訪甲○○毒品上游
『姐仔』查訪結果為何？」時，亦供稱：「甲○○有帶警方到『
姐仔』永康市龍潭租屋處告知她販毒地點及方式，『姐仔』都是
跟甲○○電話相約」，再經訊以：「是否知道甲○○毒品來源？
」時，答稱：「我有告訴警方，但不知道警方查得結果如何」各
等語（見前引卷第一一一至一一三頁）。嗣在原審審理中，甲○
○之辯護人分別以書狀及言詞陳報綽號「姐仔」、「二齒」之販
毒者，其真實姓名為「蔡美麗」，現另案羈押在台灣台南看守所
；蔡美麗經原審借提到場調查時，亦自承其係因涉犯販賣毒品罪
嫌而被羈押，尚未起訴等語（見原審卷第一一九頁）；而檢察官
於原審言詞辯論程序為論告時稱：「被告（上訴人）等對毒品上
線也僅（盡）所能供出」（見原審卷第一三三頁）。綜合上情以
觀，上訴人等販賣之海洛因是否購自綽號「姐仔」、「二齒」之
蔡美麗？蔡美麗是否因上訴人等供出所販賣毒品之來源始為警查
獲？關乎上訴人等有無毒品危害防制條例第十七條減刑規定之適
用。此部分實情為何？於上訴人等之利益有重大關係，原審自應
深入查明，細心剖析，並於理由內為必要之論述。乃竟僅於借提
蔡美麗到場並經其否認曾販賣海洛因予甲○○後，未進一步深入
調查善化分局是否因上訴人等之供述而查獲蔡美麗，及甲○○指
稱之通聯紀錄、監聽譯文等有無與蔡美麗通聯或約定購買海洛因
之談話內容等相關資料，即遽行審結，且判決中就上訴人等主張
有前揭減刑情形一節亦恝置不論，自有調查未盡及判決不載理由
之違誤。(二)、原判決事實欄記載上訴人等係以附表二所載之行動
電話，作為販賣海洛因之聯絡工具，然其附表二編號七僅記載甲
○○所有六支行動電話之序號為：0000000000000
00、000000000000000、000000000
000000、000000000000000、00000
0000000000、00000000000000，並無
各該門號之記載；而其理由內引用陳正昆、李坤龍、簡海寅、林
彥州、黃盈傑、鄭永煇所供向上訴人等購買海洛因所使用之聯絡
工具，則係0000000000、0000000000、0
000000000、0000000000、0000000
000、0000000000、0000000000等七組
門號之行動電話，非唯與事實之記載並不相符，且附表二編號七
所載序號之行動電話是否確為上訴人等販賣海洛因之聯絡工具，
亦屬無從憑認。原判決此部分事實認定與理由說明未臻一致，難
謂適法。(三)、原判決係認定上訴人等共同連續販賣海洛因，惟理
由內竟論述「依證人李坤龍之證稱以每次一千元之價格，向被告
（上訴人）購買不詳數量之『安非他命』七、八次，本院（原審
）依有利被告（上訴人）之原則，而認其交易次數為七次，每次
交易金額一千元；又如附表一編號五所示之部分，證人簡海寅以
每次一千元之價格，向被告（上訴人）購買不詳數量之『安非他
命』五、六次，每次一千元，……」（見原判決第七頁末四行至
次頁首行），已難謂無判決理由矛盾之可議。又附表一編號八所
載甲○○販賣海洛因予鄭永煇部分，係以鄭永煇在警詢時及偵查
中之指述為其論據，惟鄭永煇在警詢時係稱：「要他（甲○○）
幫我調海洛因」，在偵查中亦稱：「是要請他（甲○○）幫我調
海洛因」（見原判決第六頁第二一至二二行及第二七行），並未
陳稱其是向甲○○購買海洛因。原判決以鄭永煇上開供述據為甲
○○有販賣海洛因一次予鄭永煇之不利論證，惟未說明鄭永煇上
開所述何以是向甲○○購買海洛因而非請其幫忙調貨之理由，亦
有判決理由欠備之疏誤。以上或為上訴意旨所指摘，或為本院得
依職權調查之事項，應認有發回更審之原因。原判決說明甲○○
不另為無罪諭知部分，基於審判不可分原則，亦應併予發回。
據上論結，應依刑事訴訟法第三百九十七條、第四百零一條，判
決如主文。
中    華    民    國  九十六  年    六    月    七    日
                      最高法院刑事第十庭
                          審判長法官  謝  俊  雄
                                法官  陳  世  雄
                                法官  魏  新  和
                                法官  吳  信  銘
                                法官  徐  文  亮
      本件正本證明與原本無異
                                      書  記  官
中    華    民    國  九十六  年    六    月   十三   日
                                                      Ｋ
